---
title: "Regresión no lineal (nls y nls2)"
author: "Millán Trujillo, F. R."
date:
output: html_document
---

Se utilizará la base de datos *Chwirut2* del paquete *NISTnls* del Instituto Nacional de Estándares y Tecnología (NIST por sus siglas en inglés). Lo datos corresponden a la respuesta ultrasónica como función de la distancia del metal empleado. La relación funcional se puede observar en el siguiente gráfico:


```{r, fig.align='center'}
library(NISTnls)
plot(y~x, data = Chwirut2,
     main = "Respuesta ultrasónica (NIST)",
     xlab = "Distancia del metal (mm)",
     ylab = "Respuesta ultrasónica")
```



Se desea modelar los datos con la función:


$$
f(x,(\beta_1,\beta_2,\beta_3))=\frac{e^{-\beta_1x}}{\beta_2+\beta_3x}
$$


Lo primero que vamos a hacer es definir la función en R:


```{r}
f <- function(x, beta1, beta2, beta3){
  exp(-beta1*x)/(beta2+beta3*x)
}
```


Ahora vamos a encontrar los valores iniciales de los predictores a fin de desarrollar el método iterativo de Gauss-Newton. Para ello crearemos una malla de valores iniciales y utilizaremos el algoritmo de *fuerza bruta* del paquete *nls2*. crearemos primero la malla ("grid"):


```{r}
malla <- expand.grid(list(beta1 = seq(0.1,1,by = 0.1),
                          beta2 = seq(0.01,0.05, by = 0.01),
                          beta3 = seq(0.1,1,by = 0.1)))
```


Ahora sí, una vez definida la función y un rango de potenciales valores de los coeficientes predictores, procederemos a forzar la estimación de los valores iniciales de tales coeficientes:


```{r}
library(nls2)
sub_model <- nls2(y ~ f(x,beta1,beta2,beta3),
                  data = Chwirut2,
                  start = malla,
                  algorithm = "brute-force")
sub_model
```


Puede observarse que el algoritmo llega a la convergencia en 500 iteraciones, para obtener valores iniciales de los coeficientes iguales a $\beta_1=0.10$, $\beta_2=0.01$ y $\beta_3=0.10$. Encontrados estos valores iniciales, procederemos a minimizar la suma de cuadrados de los residuales (RSS por sus siglas en inglés):


```{r}
model <- nls(y~f(x,beta1,beta2,beta3),
             data = Chwirut2,
             start = list(beta1 = 0.10,
                          beta2 = 0.01,
                          beta3 = 0.10))
summary(model)
```


Observemos el gráfico de contornos de la RSS en función de los coeficientes ajustados:


```{r, fig.align='center'}
library(nlstools)
contourmodel <- nlsContourRSS(model)
plot(contourmodel, col = F, nlev = 10)
```


Obsérvese como se ha optimizado el valor de los predictores a fin de minimizar la suma de cuadrados de los residuales. Ahora procederemos a sobreponer la curva ajustada a los datos experimentales


```{r, fig.align='center'}
plot(y~x, data = Chwirut2,
     main = "Respuesta ultrasónica (NIST)",
     xlab = "Distancia del metal (mm)",
     ylab = "Respuesta ultrasónica",
     ylim = c(0,100))
metaldistance <- with(Chwirut2, seq(min(x), max(x), 
                                    length.out = 100))
lines(metaldistance, predict(model,
                             newdata = 
                               data.frame(x = metaldistance)))
```

