---
title: 'Aprendizaje automĂ¡tico: regresiĂ³n lineal'
author: "FĂ©lix R. MillĂ¡n-Trujillo"
date: "`r Sys.Date()`"
output:
  html_document:
    toc: yes
    toc_deph: 2
    toc_float: yes
    theme: darkly
---

```{css, echo = FALSE}
.columns {display: flex;}
title{
color: orange;
font_size: 35px;
}
h1{
color: orange;
font_size: 30px;
}
h2{
color: orange;
font_size: 20px;
}

```

<p justify-content:flex-start>
<br />
<br />

# IntroducciĂ³n {#principio}

La regresiĂ³n lineal (en los parĂ¡metros), es una de las tecnologĂ­as mĂ¡s utilizadas del aprendizaje automĂ¡tico o *machine learning*. Mediante el ajuste por mĂ­nimos cuadrados, se logra el mejor ajuste posible a los datos observados. Para ilustrar el procedimiento, se utilizarĂ¡ la base de datos **AmesHousing::make_ames**, y se emplearĂ¡n algunas bibliotecas del lenguaje de programaciĂ³n R:

* caret
* ggplot2
* grid.Extra
* rsm
* dplyr
* pls
* vip

La base de datos consta de 2930 observaciones correspondientes a 81 variables que determinan el precio de venta de las viviendas.

Los ajustes regresionales se hicieron con el paquete **Caret**, en lugar de utilizar la funciĂ³n **lm**, ya que permite incorporar en el entrenamiento la validaciĂ³n cruzada. Con esta, los datos se dividen en datos de entrenamiento y datos de validaciĂ³n, pero no solo una vez, sino que el procedimiento se repite 10 veces. Es decir, se generan aleatoriamente 10 grupos de entrenamiento y validaciĂ³n, a fin de obtener la medida mĂ¡s representativa de la **Raiz del Cuadrado Medio del error** (*RMSE*). Esta medida representa la diferencia promedio entre los valores observados y los predichos por el modelo.


# Ajuste por mĂ­nimos cuadrados con caret

Se ajustaron cuatro modelos de regresiĂ³n:

* Modelo 1: Sale_Price ~ Gr_Liv_Area
* Modelo 2: Sale_Price ~ Gr_Liv_Area + Year_Built
* Modelo 3: Sale_Price ~ Gr_Liv_Area + Year_Built + Gr_Liv_Area:Year_Built
* Modelo 4: Sale_Price ~ .,

El **Modelo 1** es una regresiĂ³n lineal simple del precio de venta de las viviendas en funciĂ³n del nĂºmero de pies cuadrados. El **Modelo 2** en una regresiĂ³n lineal mĂºltiple sin tĂ©rmino de interacciĂ³n, del precio de venta como funciĂ³n de los pies cuadrados y los aĂ±os de construcciĂ³n de la vivienda. El **Modelo 3** en una regresiĂ³n lineal mĂºltiple con tĂ©rmino de interacciĂ³n, del precio de venta como funciĂ³n de los pies cuadrados y los aĂ±os de construcciĂ³n de la vivienda. Por Ăºltimo, el **Modelo 4** es una regresiĂ³n lineal mĂºltiple del precio de venta, en funciĂ³n de las 80 variables restantes de la base de datos.


## Modelo 1

Lo primero, serĂ¡ llamar las bibliotecas que se requerirĂ¡n:

```{r}
library(AmesHousing)
library(caret)
library(ggplot2)
library(gridExtra)
```


```{r}
set.seed(123)
Modelo1 <- train(data = AmesHousing::make_ames(),
                 Sale_Price ~ Gr_Liv_Area,
                 method = "lm") 
Modelo1
```


Para el ajuste de este modelo, no se realizĂ³ la validaciĂ³n cruzada, sin embargo, el paquete **Caret** ejecutĂ³ 25 veces el ajuste por mĂ­nimos cuadrados (nĂ³tese que cada muestra es de 2930 observaciones), lo cual no era necesario, ya que bastaba con hacerlo una sola vez, como lo hace la funciĂ³n **lm**. NĂ³tese que el **RMSE** es de 56950 $. Es decir, que la diferencia promedio entre los valores observados y los predichos por el modelo es de ese monto. El objetivo en los siguientes modelos, serĂ¡ reducir esa cantidad. veamos ahora los coeficientes:

```{r}
summary(Modelo1)
```

La ecuaciĂ³n ajustada es:

$$
\hat{y} = \beta_0 + \beta_1x_1 + \epsilon
$$

Notamos que $\beta_1=112$. Es decir, el precio de venta de las viviendas se incrementa en 112 dĂ³lares, por cada pie cuadrado adicional en la vivienda. Al dividir el coeficiente calculada entre su error estĂ¡ndar, obtenemos el estadĂ­stico $t$ asociado al coeficiente. Para este caso es 54; es decir, el coeficiente se aleja 54 desviaciones estĂ¡ndar del cero, por lo que es un predictor de gran influencia.

Sin embargo, la elevada magnitud del **RMSE** hace necesario el ajuste de modelos mĂ¡s complejos.

A continuaciĂ³n, el modelo ajustado a los datos:

```{r fig.align='center'}
ggplot(data = AmesHousing::make_ames(), aes(Gr_Liv_Area,Sale_Price))+
  geom_point(size = 1, alpha = 0.5)+
  geom_smooth(method = "lm")
```


## Modelo 2

El modelo a ajustar es el siguiente:

$$
\hat{y} = \beta_0 + \beta_1x_1 + \beta_2x_2 + \epsilon
$$


```{r}
set.seed(1234)
ames <- AmesHousing::make_ames()
Modelo2 <- train(data = ames,
                 Sale_Price ~ Gr_Liv_Area + Year_Built,
                 method = "lm",
                 trControl = trainControl(method = "cv", number = 10))
Modelo2
```

Para el ajuste del Modelo 2 sĂ­ se empleĂ³ el mĂ©todo de validaciĂ³n cruzada en caret, donde se tomaron aleatoriamente 10 muestras de:

* 2636 datos de entrenamiento y 294 datos de validaciĂ³n.
* 2638 datos de entrenamiento y 292 datos de validaciĂ³n.
* Etc.

NĂ³tese que el **RMSE** descendiĂ³ a 46527 dĂ³lares, como promedio, entre el valor observado y el predicho. veamos los coeficientes:

```{r}
summary(Modelo2)
```

Ambos coeficientes son fuertes predictores (notablemente alejados del cero) del precio de venta de las casas. Podemos, como se hizo con el Modelo1, interpretar los coeficientes: NĂ³tese que el precio de venta incrementa alrededor de 1000 dĂ³lares con cada aĂ±o de incremento del inmueble (inmuebles mĂ¡s recientes). Observemos los grĂ¡ficos para ambas variables:

```{r fig.align='center'}
p1 <- ggplot(data = ames, aes(Gr_Liv_Area,Sale_Price))+
  geom_point(size = 1, alpha = 0.5)+
  geom_smooth(method = "lm")
p2 <- ggplot(data = ames, aes(Year_Built,Sale_Price))+
  geom_point(size=1, alpha =0.5)+
  geom_smooth(method = "lm")
gridExtra::grid.arrange(p1,p2,nrow = 1)
```


Es importante observar como la suposiciĂ³n de linealidad entre la variable respuesta y las variables predictoras, parece violarse para el caso de los aĂ±os de construcciĂ³n. Sin embargo, la tendencia es efectivamente y como lo indica el coeficiente parcial de regresiĂ³n, al aumento del precio de venta de las casas conforme el aĂ±o de construcciĂ³n es mĂ¡s reciente. Esta interacciĂ³n la veremos en el Modelo 3.


## Modelo 3

Este modelo contempla la interacciĂ³n entre las variables:

$$
\hat{y} = \beta_0+\beta_1x_1+\beta_2x_2+\beta_{12}x_1x_2+\epsilon
$$

```{r}
set.seed(1234)
Modelo3 <- train(data = ames,
                 Sale_Price ~ Gr_Liv_Area + Year_Built +
                   Gr_Liv_Area:Year_Built,
                 method = "lm",
                 trControl = trainControl(method = "cv", number = 10))
Modelo3
summary(Modelo3)

```

La raĂ­z del cuadrado medio del error (**RMSE**) descendiĂ³ un poco mĂ¡s y se nota la fuerte interacciĂ³n entre ambas variables. Ahora, la diferencia promedio entre los precios de venta observados y predichos es alrededor de 45675 dĂ³lares.

A fin de conocer la interacciĂ³n entre las variables predictoras, utilizaremos la biblioteca **rsm** (Response Surface Methodology) y relizaremos un grĂ¡fico de contornos.

```{r fig.align='center'}
library(rsm)
Modelo3.rsm <- rsm(Sale_Price ~ 
                     FO(Gr_Liv_Area,Year_Built)+
                     TWI(Gr_Liv_Area,Year_Built), data = ames)
contour(Modelo3.rsm, ~ Gr_Liv_Area + Year_Built +
          Gr_Liv_Area:Year_Built, image = TRUE)
```

Efectivamente, el mayor precio de venta se da en los inmuebles mĂ s recientes con la mayor Ă¡rea de construcciĂ³n (zona hacia el rojo).

## Modelo 4

En este Ăºltimo modelo se considerarĂ¡n las 80 variables predictoras. Espera entonces obtener una mejor predicciĂ³n del precio de venta de las casas.

```{r}
set.seed(1234)
Modelo4 <- train(data = ames,
                 Sale_Price ~ .,
                 method = "lm",
                 trControl = trainControl(method = "cv", number = 10))
Modelo4
```

Finalmente, considerando los 80 predictores, la desviaciĂ³n promedio entre el precio de venta observado y el predicho, descendiĂ³ a 34176 dĂ³lares.

# Suposiciones en los modelos de regresiĂ³n

Al aplicar modelos de regresiĂ³n lineal se debe tener en cuenta que se satisfacen ciertas suposiciones:

* Se asume que la relaciĂ³n entre la variable respuesta y los predictores, es   lineal.
* Varianza constante de los residuales (homogeneidad de la varianza).
* Los residuales no deben estar correlacionados.
* Los residuales deben estar normalmente distribuidos.

Todo lo anterior puede resumirse en que los residuales $e$ deben ser independientes y:

$$
e \sim N(0,\sigmaÂ²)
$$

## SuposiciĂ³n de linealidad

Anteriormente, vimos que la relaciĂ³n entre el precio de venta y el aĂ±o de construcciĂ³n, exhibĂ­a un comportamiento alejado de la linealidad. Esta desviaciĂ³n puede corregirse con una trasnformaciĂ³n de los datos. Especificamente, tomaremos el logaritmo decimal del precio de venta y comprobaremos su efecto en la linealidad de las variables:

```{r fig.align='center'}
p1 <- ggplot(data = ames, aes(Year_Built,Sale_Price))+
  geom_point(size = 1, alpha = 0.5)+
  geom_smooth(se = FALSE)+
  scale_y_continuous("Precio de venta", labels = scales::dollar,
                     breaks = seq(0,800000,by=100000))+
  xlab("AĂ±o de la construcciĂ³n")+
  ggtitle("Variable sin transformar")
p2 <- ggplot(data = ames, aes(Year_Built,Sale_Price))+
  geom_point(size=1, alpha =0.5)+
  geom_smooth(method = "lm", se = FALSE)+
  scale_y_log10("Precio de venta", labels = scales::dollar,
                breaks = seq(0,600000,by = 100000))+
  xlab("AĂ±o de la construcciĂ³n")+
  ggtitle("Variable transformada")
gridExtra::grid.arrange(p1,p2,nrow = 1)
```

## SuposiciĂ³n de homogeneidad de varianza

Para corroborar la homogeneidad de la varianza de los residuales, construiremos el grĂ¡fico de los residuales del modelo, en funciĂ³n de los valores predichos. No deberĂ­a observarse ningĂºn patrĂ³n en los residuales. Generalmente, conforme aumenta el nĂºmero de predictores, la varianza tiende a hacerse homogĂ©nea. Si esto no funciona, tambiĂ©n es Ăºtil la transformaciĂ³n de los datos.


```{r fig.align='center'}
f1 <- data.frame(P = fitted(Modelo1), R = residuals(Modelo1))
p1 <- ggplot(f1, aes(P, R))+
  geom_point(size=1, alpha = 0.5)+
  xlab("Valores predichos")+
  ylab("Residuales")+
  ggtitle("Modelo 1", subtitle = "Precio de venta ~ Pies cuadrados")

f2 <- data.frame(P = fitted(Modelo4), R = residuals(Modelo4))
p2 <- ggplot(f2, aes(P, R))+
  geom_point(size=1, alpha = 0.5)+
  xlab("Valores predichos")+
  ylab("Residuales")+
  ggtitle("Modelo 4", subtitle = "Precio de venta ~ .")
gridExtra::grid.arrange(p1,p2,nrow = 1)

```


En el cuarto Modelo se satisface la homogeneidad de varianza, en tanto que en el modelo 1, no.

## SuposiciĂ³n de independencia

Para corroborar este supuesto, vamos a utilizar el paquete **dplyr** y la funciĂ³n **mutate**, a fin de construir un grĂ¡fico de los residuales como funciĂ³n del orden de corrida. Si los residuales son independientes, no deberĂ­a observarse ningĂºn patrĂ³n en ellos.

```{r fig.align='center'}
library(dplyr)
f2 <- mutate(f2, RN = row_number())
ggplot(data = f2, aes(RN,R))+
  geom_point(size = 1, alpha = 0.5)+
  geom_smooth(se = FALSE)+
  xlab("Orden de corrida")+
  ylab("Residuales")+
  ggtitle("Modelo 4",subtitle = "Independencia de los residuales")
```

Es muy Ă¹til incorporar la funciĂ³n **geom_smooth** en este grĂ¡fico, ya que una pendiente cercana a cero indica que los residuales no estĂ¡n relacionados.

## SuposiciĂ³n de normalidad

Por Ăºltimo comprobaremos el supuesto de normalidad. Para ello, se contruirĂ¡ el grĂ fico de cuantiles teĂ³ricos *vs* observados. Se comprueba la distribuciĂ³n normal de los residuales si la relaciĂ³n entre los cuantiles es lineal; es decir, si la distribuciĂ³n observada de los datos se corresponde con la distribuciĂ³n teĂ³rica (normal en este caso)

```{r fig.align='center'}
y <- f2$R
qqnorm(y)
qqline(y)
```

Los residuales generados por el **Modelo 4** parecen violar el supuesto de normalidad, aun cuando la mayorĂ­a de los datos se encuentran alrededor del percentil 50 (cuantil teĂ³rico 0), hasta 1 desviaciĂ³n estĂ¡ndar. Este tipo de situaciĂ³n es muy frecuente en la experimentaciĂ³n y ante la duda, la sugerencia es realizar una prueba formal como el estadĂ­stico de Kolmogorov-Smirnov. En R, la funciĂ³n **ks.test** nos permite desarrollar el estadĂ­stico.

```{r}
ks.test(ames$Sale_Price,"pnorm", mean = 0, sd = 1)
```

Como se observa, la probabilidad asociada al estadĂ­stico es mucho menor al valor $\alpha=0.05$, por lo que efectivamente, los datos no siguen una distribuciĂ³n normal. En estos casos, lo recomendable es transformar la variable respuesta con el fin de normalizar los datos. Las transformaciones mĂ¡s usadas son:

* Raiz cuadrada.
* RecĂ­proco.
* Logaritmo natural.

Ninguna de estas transformaciones fue efectiva con los datos utilizados en este ejemplo.

Vamos a emplear la **transformaciĂ³n Box-Cox**, mediante la funciĂ³n **boxcox** del paquete **MASS**. Esta transformaciĂ³n propone que para obtener la normalidad de los residuales, la variable respuesta debe estar elevada a una potencia lambda:

$$
y* = y^{\lambda}
$$

```{r fig.align='center'}
library(MASS)
set.seed(123)
bc <- boxcox(Sale_Price ~ ., data = ames)
```

La ordenada mĂ¡xima del grĂ¡fico anterior es la potencia $\lambda$ a la cual debe ser elevada la variable respuesta para satisfacer la normalidad de los residuales. Para saber exactamente el valor de la potencia, necesitamos el siguiente cĂ³digo:

```{r}
lambda <- bc$x[which.max(bc$y)]
lambda
```

Es decir, la variable respuesta debe ser elevada a la potencia $\lambda = 0.2626$. Procederemos a realizar la transformaciĂ³n:

```{r}
ames$Sale_Price <- (ames$Sale_Price)^0.2626
```

Entrenamos de nuevo el modelo:

```{r}
set.seed(1234)
Modelo4 <- train(data = ames,
                 Sale_Price ~ .,
                 method = "lm",
                 trControl = trainControl(method = "cv", number = 10))
Modelo4
```

Y por Ă¹ltimo procedemos a calcular los residuales del modelo y evaluar su normalidad. NĂ³tese que la raiz del cuadrado medio del error se redujo considerablemente y que el modelo explica alrededor del 85% de la variabilidad de los datos experimentales.

```{r}
r <- residuals(Modelo4)
qqnorm(r)
qqline(r)
```


```{r}
ks.test(r,"pnorm",mean = 0, sd = 1)
```

Aunque se mejora un poco la distribuciĂ³n, la transformaciĂ³n Box-Cox no logra satisfacer la normalidad de los residuales.

Probemos ahora la **transformaciĂ³n Johnson**, la cual se puede realizar en R con el paquete del mismo nombre y la funciĂ³n **RE.Johnson**. Esta transformaciĂ³n consiste de una familia de funciones:

**SB**
$$
y = \gamma +\eta ln \left(\frac{x-\epsilon}{\lambda+\epsilon-x}\right)
$$

**SL**
$$
y = \gamma+\eta ln\left(x-\epsilon\right)
$$

**SU**
$$
y = \gamma + \eta\sinh^{-1}\left(\frac{x-\epsilon}{\lambda}\right)
$$

Donde $\gamma$, $\epsilon$, $\eta$ y $\lambda$ son los parĂ¡metros de las funciones, *x es la variable respuesta* e *y es la variable respuesta transformada*.

Para proceder a la transformaciĂ³n de Johnson, propongo el siguiente cĂ³digo:

```{r}
library(Johnson)
ames <- AmesHousing::make_ames()
var_transfor <- RE.Johnson(ames$Sale_Price)
var_transfor$`function`
var_transfor$f.gamma
var_transfor$f.lambda
var_transfor$f.epsilon
var_transfor$f.eta
```


Observemos que la funciĂ³n ajustada fue **SU** y que $\gamma=-1.387$, $\lambda=48541.74$, $\epsilon =100615.4$ y $\eta = 1.322$. Comprobemos ahora si se satisface la normalidad de la variable respuesta transformada


```{r fig.align='center'}
qqnorm(var_transfor$transformed)
qqline(var_transfor$transformed)
ks.test(var_transfor$transformed,"pnorm")
```

Finalmente, se puede observar tanto en el grĂ¡fico de normalidad, como en la prueba de Kolmogorov, que no existen razones para rechazar la hipĂ³tesis nula de distribuciĂ³n normal de los datos y que por lo tanto, se satisfacen todos los supuestos para el Modelo 4.

Es la dificultad para satisfacer los supuestos, la razĂ³n por la cual otras tecnologĂ­as de *machine learning* son mĂ¡s eficientes que la regresiĂ³n lineal.


# RegresiĂ³n por mĂ­nimos cuadrados parciales (PLSR)

El modelo 4 contempla 80 variables predictoras, pero Â¿en realidad son todas esas variables necesarias?Â¿no podrĂ­an seleccionarse aquellos predictores realmente importantes y ajustar el modelo con ellos? De hecho, construir el modelo con las variables predictoras mĂ¡s importantes, mejora significativamente la habilidad predictiva del mismo. En este sentido, la **regresiĂ³n por mĂ­nimos cuadrados parciales** es una tecnologĂ­a que ajusta el modelo en dos etapas: en la primera, determina los componentes principales o tĂ©rminos predictores con la mayor variabilidad; es decir correlaciona los predictores y determina aquellas combinaciones de predictores (denominados componentes o nuevos predictores), que tengan la mĂ¡s pequeĂ±a correlaciĂ³n (mĂ¡xima variabilidad). Pero, a diferencia de la **regresiĂ³n de componentes principales**, no solo conforma nuevos predictores con la menor correlaciĂ³n, sino que al mismo tiempo evalua la correlaciĂ³n de los nuevos predictores (componentes) con la variable respuesta (segunda etapa). De esta manera, la regresiĂ³n por mĂ­nimos cuadrados parciales es una tĂ©cnica de **reducciĂ³n de dimensiĂ³n supervisada** que se lleva a cabo bajo el algoritmo **NIPALS** (*nonlinear iterative partial least squares*).

El objetivo, es reducir aun mĂ¡s la **RMSE** del modelo. Veamos un ejemplo con Caret:

```{r}
library(pls)
set.seed (123)
model_pls <- train(data = ames,
                   Sale_Price ~ .,
                   method = "pls",
                   preProcess = c("zv","scale","center"),
                   trControl = trainControl(method = "cv", number = 10),
                   tuneLength = 20)
```


Dada las diferencias entre los tĂ©rminos predictores en tĂ©rminos de unidades y dimensiones, es necesario preprocesar los datos, estableciendo una escala anclada al valor mĂ­nimo y eliminando los datos con varianza cero (mĂ xima correlaciĂ³n en el espacio predictor). Una vez ejecutados los dos pasos explicados con anterioridad, podemos conocer el nĂºmero de componentes que conforman el modelo Ă³ptimo:


```{r}
model_pls$bestTune
```


El modelo Ă³ptimo estĂ¡ conformado por 9 predictores (9 combinaciones lineales de los predictores originales), logrando reducir la **RMSE** a 29267 USD, en comparaciĂ³n con los 34177 USD del modelo original.


```{r fig.align='center'}
model_pls
ggplot(model_pls)
```


Para conocer los componentes con un mayor peso de correlaciĂ³n con la variable respuesta, utilizaremos el paquete **vip**.


```{r fig.align='center'}
library(vip)
vip(model_pls, num_features = 20, method = "model")
```


Como puede verse, las estrategias de mercadeo deberĂ­an orientarse hacia el Ă¡rea tottal de la vivienda, viviendas de un solo piso y el Ă¡rea del estacionamiento.

</p>
<br />


<a href="#principio">
Volver al principio
</a>